【裁判字號】    98,交聲,1651
【裁判日期】    980731
【裁判案由】    聲明異議
【裁判全文】
臺灣高雄地方法院交通事件裁定        98年度交聲字第1651號
原處分機關  高雄市政府交通局
異  議  人
即受處分人  丙○○○
上列受處分人因違反道路交通管理處罰條例案件，對於高雄市政
府交通局民國98年5 月25日所為之處分（原處分案號：高市交裁
字第裁32-NO0000000號）聲明異議，本院裁定如下：
    主  文
異議駁回。
    理  由
一、原處分意旨略以：異議人即受處分人丙○○○所有之車牌號
    碼8GM-123 號重型機車於民國98年4 月15日中午12時47分許
    ，在高雄縣梓官鄉○○路與忠孝路口，因駕駛人駕車行經有
    燈光號誌管制之交岔路口闖紅燈，及違反處罰條例之行為，
    拒絕停車接受稽查而逃逸，為警逕行舉發，嗣由原處分機關
    依道路交通管理處罰條例第53條第1 項、60第1 項之規定分
    別裁處罰鍰新臺幣（下同）1,800 元、3,000 元等語。
二、異議意旨略以：異議人於98年4 月15日並未到上開地點，且
    從沒去過，機車也未借給他人使用，員警是否將車牌號碼之
    英文字母B 看成8 云云。
三、按汽車駕駛人，行經有燈光號誌管制之交岔路口闖紅燈者，
    處新臺幣1,800 元5,400 元以上以下罰鍰；汽車駕駛人，駕
    駛汽車有違反本條例之行為，經交通勤務警察或依法令執行
    交通稽查任務人員制止時，不聽制止或拒絕停車接受稽查而
    逃逸者，除按各該條規定處罰外，處3,000 元以上6,000 元
    以下罰鍰，道路交通管理處罰條例第53條第1 項、第31條第
    6 項、第60條第1 項分別定有明文。而道路交通管理處罰條
    例條文內「汽車」之定義包含機器腳踏車，同條例第3 條第
    8 款亦有明文。次按交通警員對其親睹之違規事實製單舉發
    ，就其事實之證明亦屬證人，如無具體事證足證其有偏頗或
    失實之虞，已難恣意否定其指證即舉發之真正，其舉發行為
    本質上為行政處分，行政處分一旦有效成立，有以公定力規
    定法律秩序之效力，該行政處分當可被推定為真正，其據以
    依法處分之事實亦為正確無誤；又交通警員製單舉發違反道
    路交通管理處罰條例所列之違規事實，本質上為行政處分，
    且係公務員基於職務上之權力，依法就特定之具體事件所為
    具有公法上效果之單方行政行為，基於公務員所為公法上行
    為具有公信力之原則，該行政處分當可被推定為真正，受處
    分人若未就執勤員警之舉發違誤提出相關證據以供調查，且
    依卷存證據資料亦無其他積極證據足資證明其有捏造事實違
    法取締之情事，則執勤員警本其維護交通秩序及安全之職責
    所為之上開舉發行為，自應受到合法及正確之推定（臺灣高
    等法院95年度交抗字第87號、94年度交抗字第204 號裁定參
    照）。
四、經查：
（一）異議人丙○○○所有之車牌號碼8GM-123 號重型機車於民
      國98年4 月15日中午12時47分許，在高雄縣梓官鄉○○路
      與忠孝路口，因駕駛人駕車行經有燈光號誌管制之交岔路
      口闖紅燈，及違反處罰條例之行為，拒絕停車接受稽查而
      逃逸之事實，有高雄縣政府警察局高警交字第NO0000000
      號違反道路交通管理事件通知單、高雄縣政府警察局岡山
      分局98年5 月5 日高縣岡警交字第0980006129號函在卷可
      稽（見本院卷第8 至9 頁），復據證人即當日取締之員警
      甲○○到庭證稱：98年4 月15日12時47分我跟同仁乙○○
      在梓官鄉○○路與信義路口服交通稽查勤務，這時有一個
      男生騎乘機車自信義路由北向南過來闖紅燈，我們在距離
      他50公尺前，我先鳴笛並拿紅色指揮棒攔停，我可以確定
      他有看到我，當時只有他一輛重型機車，他就由機車道切
      入快車道的外側車道，再切入快車道的內側車道，然後加
      速逃逸，看到他的車牌號碼8GM-123 號，機車的車型是重
      型機車，我跟乙○○都沒有近視，看到的車牌號碼都一樣
      ，回去以後查詢電腦製發舉發通知單等語（見本院卷第17
      頁），又據證人即當日一同取締之員警乙○○到庭證稱：
      98 年4月15日中午12時到14時，我與甲○○在高雄縣梓官
      忠孝路與信義路口執行交通稽查勤務，在12時47分有發現
      一臺重型機車，自信義路口由北向南行駛闖越紅燈，那時
      候我們距離他大約50公尺，他當時行駛外側車道，甲○○
      巡佐拿指揮棒吹哨子攔停，他看到吹哨子攔停沒有停下來
      ，往內側車道加速行駛，他從我們面前過去，我們同時看
      到加速行駛的機車車牌號碼是8GM- 123號，我們有正面看
      到車牌，那時候我們看到車牌有互相核對一下是8GM-123
      號等語（見本院卷第25頁），而證人甲○○、乙○○為高
      雄縣政府警察局岡山分局之員警，係於依法執行勤務時，
      發現上開違規情節，衡情其等與異議人素不相識，亦無怨
      隙，應無甘冒觸犯偽證之罪責，故意構詞誣陷異議人之必
      要，其等證詞應堪採信。
（二）且依證人甲○○、乙○○前揭所述，其等在距離該部機車
      約50公尺處，發現駕駛人闖紅燈，即鳴笛並以指揮棒攔停
      ，在該部機車加速逃逸時，兩人均有正面看到該部機車之
      車牌號碼，並經兩人目擊後核對無誤等情，衡酌證人甲○○、乙○○均受有相當之執勤訓練，且當時為日間中午12
      時47分許，在目標顯著、已特定之情形下，應不致有同時
      誤認之情事，異議人所有車牌號碼8GM-123 號重型機車之
      駕駛人確有闖紅燈及違反處罰條例之行為，拒絕停車接受
      稽查而逃逸之事實，應堪認定。異議人雖辯稱：98年4 月
      15日並未到上開地點，且從沒去過，機車也未借給他人使
      用，員警是否將車牌號碼之英文字母B 看成8 云云，然證
      人甲○○、乙○○已就當日目擊之違規情節及舉發經過證
      述明確，且依前揭說明，執勤員警本其維護交通秩序及安
      全之職責所為之上開舉發行為，應受到合法及正確之推定
      ，復查無何證據足資證明證人甲○○、乙○○有捏造事實
      違法取締之情事，自難僅憑異議人之片面指述，遽認本件
      舉發有何違法舉發之情形，是異議人前揭所辯，不足採信
      。
（三）綜上，本件異議人所有車牌號碼8GM-123 號重型機車之駕
      駛人駕車行經有燈光號誌管制之交岔路口闖紅燈及違反處
      罰條例之行為，拒絕停車接受稽查而逃逸之事實，事證明
      確，堪以認定。從而，原處分機關依道路交通管理處罰條
      例第53條第1 項、60第1 項之規定分別裁處罰鍰1,800 元
      、3,000 元，於法並無不合，異議人之異議為無理由，應
      予駁回。
五、據上論斷，應依道路交通案件處理辦法第19條，裁定如主文
    。
中    華    民    國    98    年     7    月    31    日
                  交通法庭  法  官  林依蓉
以上正本證明與原本無異。
如不服本裁定，應於收受送達後5 日內向本院提出抗告狀。
中    華    民    國    98    年     7    月    31    日
                            書記官  邱靜銘


司法院資訊處製作；財團法人民間司法改革基金會備份。
